【裁判字號】    95,訴,1300
【裁判日期】    951027
【裁判案由】    毒品危害防制條例
【裁判全文】
臺灣板橋地方法院刑事判決              95年度訴字第1300號
公  訴  人  臺灣板橋地方法院檢察署檢察官
被      告  甲○○
上列被告因違反毒品危害防制條例案件，經檢察官提起公訴（95
年度毒偵字第2314號）及移送併辦（95年度毒偵字第4163號），
被告於準備程序對被訴事實為有罪之陳述，本院合議庭裁定由受
命法官改依簡式審判程序獨任審理，判決如下：
    主      文
甲○○連續施用第一級毒品，累犯，處有期徒刑玖月。扣案海洛
因貳包（共淨重零點貳零公克）沒收銷燬之。又施用第二級毒品
，累犯，處有期徒刑陸月。應執行有期徒刑壹年壹月，扣案海洛
因貳包（共淨重零點貳零公克）沒收銷燬之。
    事      實
一、甲○○前曾於民國86年間因違反麻醉藥品管理條例案件，經
    本院判處有期徒刑4 月確定，嗣於88年4 月7 日執行完畢。
    又於87年間因施用毒品案件，經裁定送強制戒治後，於88年
    9 月4 日執行完畢。詎仍不知警惕：
（一）竟基於施用第一級毒品海洛因之概括犯意，自92年9 月間
      某日起至95年6 月16日止（扣除95年3 月21日為警查獲後
      受人身拘束之期間），連續在台北縣中和市○○街16巷43
      號2 樓、台北縣土城市○○街16號4 樓等處，將少許海洛
      因粉末置入注射針筒內經加水稀釋後，以針筒注射施用海
      洛因多次。嗣分別於95年3 月21日下午1 時10分許及95年
      6 月16日下午4 時許為警查獲，並扣得海洛因二包；復經
      採集其尿液送驗，結果呈現鴉片類陽性反應。
（二）另基於施用第二級毒品安非他命之犯意，於95年3 月21日
      下午2 時許為警採尿回溯前96小時內（扣除為警查獲後至
      採尿時止之人身自由受拘束之無從施用毒品期間），在不
      詳處所，將少許安非他命放於玻璃球內以火燒烤使成煙霧
      後，吸食施用安非他命一次。嗣於95年3 月21日下午1 時
      10分許為警查獲，經採集其尿液送驗，結果呈現安非他命
      陽性反應，始知悉上情。
二、案經台北市政府警察局大安分局及台北縣政府警察局樹林分
    局，報告台灣板橋地方法院檢察署檢察官偵查起訴及移送併
    辦。
    理      由
一、本案被告甲○○所犯係死刑、無期徒刑、最輕本刑為3 年以
    上有期徒刑以外之罪，且非高等法院管轄之第一審案件，其
    於準備程序中就被訴事實為有罪之陳述，經本院告知簡式審
    判程序之旨，並聽取公訴人、被告之意見後，經合議庭裁定
    由受命法官獨任進行簡式審判程序，合先敘明。
二、上揭事實，業據被告於本院審理時坦承不諱，並有法務部調
    查局鑑定通知書在卷可稽，而被告於95年3 月21日、95年6
    月16日，經警採集尿液送驗，結果確呈現鴉片類、安非他命
    陽性反應及鴉片類陽性反應，有台灣檢驗科技股份有限公司
    濫用藥物尿液檢驗報告書附卷可憑，足證被告自白核與事實
    相符，堪以採信。查被告曾因施用毒品案件，經裁定送強制
    戒治，於88年9 月4 日執行完畢釋放後，五年內再犯本案施
    用毒品，事證明確，其犯行洵堪認定。
三、新舊法之比較適用：
（一）按行為後法律有變更者，適用行為時之法律。但行為後之
      法律有利於行為人者，適用最有利於行為人之法律，現行
      刑法第2 條第1 項定有明文（該條係規範行為後法律變更
      所生新舊法律比較適用之準據法，是刑法第2 條本身雖經
      修正，但該條文既屬適用法律之準據法，本身尚無比較新
      舊法之問題，應逕適用裁判時之刑法第2 條規定以決定適
      用之刑罰法律）。又比較時應就罪刑有關之共犯、未遂犯
      、想像競合犯、牽連犯、連續犯、結合犯，以及累犯加重
      、自首減輕暨其他法定加減（如身分加減）與加減例等一
      切規定，綜其全部罪刑之結果而為比較（最高法院95年度
      第8 次刑事庭會議決議意旨參照）。
（二）被告行為後，刑法業於94年2 月2 日修正公布，於95年7
      月1 日起施行，其中刑法第56條有關「連續數行為而犯同
      一之罪名者，以一罪論，但得加重其刑至二分之一」之連
      續犯規定，業經修正刪除，此雖非犯罪構成要件之變更，
      惟顯已影響行為人刑罰之法律效果，自屬法律變更，而應
      比較修正前、後之規定。亦即被告基於概括犯意所為之數
      行為，自95年7 月1 日起已不再成立連續犯而得論以一罪
      並得加重其刑，而應依具體行為之性質論罪。查被告本案
      所為多次施用第一級毒品之犯罪行為發生於新法施行之前
      ，且其所為之各次行為，時間、地點，各均獨立，但其時
      間緊接，所犯係構成要件相同之罪名，主觀上顯係基於概
      括犯意所為，依修正前第56條規定，得成立連續犯，論以
      一罪並得加重其刑；修正後既將連續犯之規定刪除，而被
      告前開數行為，應分論併罰，比較修正前、後刑法規定，
      自以修正前之刑法第56條規定較有利於被告。
（三）本案被告於裁判確定前犯數罪，且均係於95年7 月1 日之
      前犯之，而修正前刑法第51條第5 款規定：「數罪併罰，
      分別宣告其罪之刑，依左列各款定其應執行者：宣告多數
      有期徒刑者，於各刑中之最長期以上，各刑合併之刑期以
      下，定其刑期。但不得逾20年。」修正後刑法第51條第5
      款規定：「宣告多數有期徒刑者，於各刑中之最長期以上
      ，各刑合併之刑期以下，定其刑期。但不得逾30年。」經
      比較結果，修正後刑法並非較有利於被告，自應依修正前
      刑法第51條第5 款規定，定其應執行之刑。
（四）修正前刑法第47條原規定：「受有期徒刑之執行完畢，或
      受無期徒刑或有期徒刑一部之執行而赦免後，五年以內再
      犯有期徒刑以上之罪者，為累犯，加重本刑至二分之一」
      ；修正後刑法第47條第1 項則規定：「受徒刑之執行完畢
      ，或一部之執行而赦免後，五年以內故意再犯有期徒刑以
      上之罪者，為累犯，加重本刑至二分之一」。惟本案被告
      無論適用修正前後之法律，均構成累犯，為免割裂適用法
      律，應適用行為時之法律論處。
四、核被告所為，係犯毒品危害防制條例第10條第1 項之施用第
    一級毒品罪，及第10條第2 項之施用第二級毒品罪。其先後
    多次施用海洛因之行為，時間緊接，觸犯構成要件相同之罪
    ，顯係基於概括犯意反覆為之，為連續犯，應依修正前刑法
    第56條規定，論以一罪，並加重其刑。又被告所犯上開二罪
    ，犯意各別，行為互殊，應予分論併罰。查被告前曾於86年
    間因違反麻醉藥品管理條例案件，經本院判處有期徒刑4 月
    確定，而於88年4 月7 日執行完畢，有台灣高等法院被告前
    案紀錄表在卷可稽，其於受有期徒刑之執行完畢後，五年以
    內再犯本案有期徒刑以上之罪，為累犯，應依修正前刑法第
    47條規定，就施用第二級毒品安非他命部分加重其刑；並就
    施用第一級毒品海洛因部分遞加重其刑。另公訴人雖未敘及
    被告自95年6 月5 日起至95年6 月16日止（即95年度毒偵字
    第4163號移送併辦部分）之連續施用第一級毒品海洛因犯行
    ，惟此部分與檢察官起訴部分，有連續犯之裁判上一罪關係
    ，為起訴效力所及，本院自得併予審究。
五、爰審酌被告素行不佳，經執行強制戒治後仍未戒除吸毒惡習
    、施用毒品之期間及次數，足見其陷溺已深，施用毒品危害
    其個人身心健康及犯罪後坦承犯行，態度尚屬良好等一切情
    狀，分別量處如主文所示之刑，並定其應執行之刑，以示懲
    儆。
六、扣案第一級毒品海洛因二包（共淨重0.20公克），為被告持
    有供施用之第一級毒品，而本件海洛因為細微粉末，部分沾
    附於包裝袋上（見扣案海洛因照片），若欲完全析離，雖非
    不可能，但此舉對毒品危害防制政策之施行，並無特殊助益
    ，且徒費執行之成本，故均併依毒品危害防制條例第18條第
    1 項前段宣告沒收銷燬之，以符執行之實際。至併案部分之
    扣案物，尚乏證據足認係第一級毒品海洛因，無法判斷是否
    係違禁物或供犯罪所用之物，自應退回由檢察官另行處理，
    爰不另為沒收之諭知，附此敘明。
據上論斷，應依刑事訴訟法273 條之1 第1 項、第299 條第1 項
前段，毒品危害防制條例第10條第1 項、第2 項、第18條第1 項
，刑法第2 條第1 項前段、第11條前段、修正前刑法第56條、第
47條、第51條第5 款，判決如主文。
本案經檢察官彭聖斐到庭執行職務。
中    華    民    國    95    年    10    月    27    日
                  刑事第六庭  法  官  林鈺琅
以上正本證明與原本無異
如不服本判決應於送達後10日內向本院提出上訴狀。
                              書記官  林蔚然
中    華    民    國    95    年    10    月    27    日
附錄本案論罪科刑法條全文：
毒品危害防制條例第10條：
  施用第一級毒品者，處六月以上五年以下有期徒刑。
  施用第二級毒品者，處三年以下有期徒刑。


司法院資訊處製作；財團法人民間司法改革基金會備份。
